【裁判字號】    89,重訴,384
【裁判日期】    900621
【裁判案由】    損害賠償
【裁判全文】
臺灣士林地方法院民事裁定  八十九年度重訴字第三八四號
    原      告  Ｆ○○○
                祥裕電子股份有限公司
    法定代理人  劉志雄
    原      告  黃○○
                Ｃ○○
                宙○○○
                辛○○
                巳○○
                癸○○
                天○○
                酉○○
                Ｊ○○
                戊○○
                Ｄ○○
                己○○
                Ａ○○
                Ｂ○○
                丙○○
                寅○○○
                Ｎ○○
                甲○○
                亥○○
                陳士淦
                Ｇ○○
                午○○
                地○○
                Ｏ○○
                Ｍ○○
                Ｅ○○
                Ｈ○○
                申○○
                庚○○
                戌○○
                子○○
                卯○○
                丁○○
                粘春美
    訴訟代理人  許永邦
    被      告  Ｋ○○
                金緯纖維股份有限公司
    法定代理人  王瑜
    被      告  玄○○
                未○○
                壬○○
                乙○○
                丑○○
                辰○○
                宇○○
    被      告  Ｉ○○
                Ｌ○○
右當事人間請求損害賠償事件，原告提起刑事附帶民事訴訟，經本院刑事庭移送前來
，本院裁定如左：
    主      文
原告之訴及假執行之聲請均駁回。
訴訟費用由原告負擔。
    理      由
一、按起訴不合程式或不備其他要件者，法院應以裁定駁回之，民事訴訟法第二百四
    十九條第一項第六款定有明文。次按因犯罪而受損害之人，於刑事訴訟程序固得
    附帶提起民事訴訟，對於被告請求回復其損害，但其請求回復之損害，以被訴犯
    罪事實所生之損害為限，否則縱令得依其他事由，提起民事訴訟，亦不得於刑事
    訴訟程序附帶為此請求；又因犯罪而受損害之人，以對於刑事被告及依民法負賠
    償責任之人請求回復其損害者為限，始得於刑事訴訟程序附帶提起民事訴訟，此
    為刑事訴訟法第四百八十七條第一項所明定，且其附帶提起之民事訴訟，如不合
    於上開法條所定之要件者，縱於刑事庭依刑事訴訟法第五百零四條第一項將附帶
    之民事訴訟移送於民事庭後，亦不得將關於民事訴訟之法規，溯及於附帶提起民
    事訴訟之時，而予適用，仍應認其起訴為不合法。且所謂「依民法負賠償責任之
    人」，係指該刑事案件中依民法規定應負賠償責任之人而言，故附帶民事訴訟之
    原告所主張之共同加害人，必以在刑事訴訟程序中經認定係共同侵權行為人，始
    得謂為「依民法負賠償責任之人」（最高法院六十年台上字第六三三號及四十一
    年度台上抗字第五十號判例、八十七年台抗字第二七八號判決參照）。
二、本件原告因被告Ｋ○○侵占案件於刑事訴訟程序附帶提起民事訴訟，主張被告Ｋ
    ○○係金緯纖維股份有限公司（下簡稱金緯公司）前任董事長，利用業務上機會
    ，侵占公司款項供其個人在集中市場買賣股票，嗣因股市大幅下跌，致公司所有
    之公債遭沒入抵債，導致金緯公司股票無量下跌，使誤認金緯公司財務狀況正常
    進而購買該公司股票之原告等人受有損害，被告金緯公司應連帶負責。另被告玄
    ○○、未○○、壬○○、宇○○、乙○○、丑○○等人為金緯公司董事，被告辰
    ○○為金緯公司監察人，故意縱容或違反善良管理人注意義務，怠於執行職務，
    致令Ｋ○○掏空、侵占金緯公司資產。被告Ｉ○○、Ｌ○○係眾智聯合會計師事
    務所簽證會計師，渠等核閱金緯公司八十七年度第三季財務報告時，卻未對資產
    遭Ｋ○○掏空、侵占之情事予以揭露，致令財務報告內容有虛偽不實，並請求判
    令被告Ｋ○○等十一人連帶給付原告新台幣（下同）五千七百十七萬八千九百卅
    四元，及自民國八十八年六月二日起至清償日止，按週年利率百分之五計算之利
    息，併予宣告假執行。經刑事庭依刑事訴訟法第五百零四條第一項前段規定，將
    其附帶之民事訴訟，以裁定移送民事庭。
三、經查：本件被告Ｋ○○於本院八十八年度訴字第一八０號案，刑事判決係認被告
    Ｋ○○任金緯公司董事長綜理公司之業務、決策等事宜，並負責保管金緯公司自
    民國八十一年間起至八十五年十二月間止，陸續購買之如附表一所示之中央政府
    所發行之十張面額達八億二千萬元之公債，竟基於意圖為自己不法所有之概括犯
    意，自八十七年七月間某日起至同年十月間某日止，分次將其業務上持有之如附
    表一所示公債予以侵占向人質押借款，貸得八億四千九百五十萬元。又明知公司
    並無購買布料及紗料等，無需支付預購款，另佯稱需支付預購布款及紗款，而填
    具「暫借款申請書」後，向公司出納部職員請領支票，再至會計部利用會計部經
    理及其他會計部人員填製不實之會計憑證「支出傳票」，或先將該申請書持向會
    計部製作不實之支出傳票，再據以向出納部領取支票，使金緯公司會計部及出納
    部承辦人員陷於錯誤，多次同意支付及交付以金緯公司為付款人，而由萬通銀行
    、第一商業銀行、台灣企業銀行等銀行為付款人之支票予Ｋ○○，以此方式計詐
    得十億八千零二十三萬零八十六元。取得之款項，均用以買入金緯公司之股票，
    後因股市大幅下跌，所購之金緯公司股票無量下跌，致Ｋ○○遭套牢，無力償還
    借款及繼續護盤，使質押之公債遭沒入抵債。因認被告Ｋ○○涉犯刑法第三百三
    十六第二項之業務侵占罪、第三百三十九條第一項之詐欺取財罪及商業會計法第
    七十一條第一款等罪，有卷附刑事判決書一份可憑，則被告Ｋ○○所為侵占、詐
    欺等犯罪行為所直接侵害者為金緯公司，至於原告主張被告Ｋ○○違反證券交易
    法應對渠等負賠償責任云云，但本件公訴人原起訴認被告Ｋ○○涉犯證券交易法
    第一百七十四條第一項第五款之罪，惟刑事判決認與該條構成要件有間，但因與
    有罪部分有裁判上一罪關係，而不另為無罪諭知，則原告等僅係購買金緯公司股
    票之投資人，尚非前揭刑事判決所認定犯罪行為之被害人，原告等以被害人地位
    對被告Ｋ○○、金緯公司提起刑事附帶民事訴訟，於法自有未合。
四、至於被告玄○○、未○○、壬○○、宇○○、乙○○、丑○○、辰○○、Ｉ○○
    、Ｌ○○等九人部分，於上開刑事判決並未認定渠等為共同侵權行為人，有該刑
    事判決書可證，揆諸前揭說明，原告等自不得以刑事附帶民事訴訟併向被告等九
    人請求損害賠償。
五、依首開說明，原告之訴顯難認為合法，其假執行之聲請亦失所附麗，均應予駁回
    。
六、依民事訴訟法第二百四十九條第一項第六款、第九十五條、第七十八條、第八十
    五條第一項，裁定如主文。
中      華      民      國    九十      年      六      月    二十一    日
                                    臺灣士林地方法院民事第二庭
~B法      官  詹朝傑
右為正本係照原本作成。
如對本裁定抗告應於送達後十日內向本院提出抗告狀。
中      華      民      國    九十      年      六      月    二十六    日
~B法院書記官  黃秀雲


司法院資訊處製作；財團法人民間司法改革基金會備份。
